【裁判字號】    98,訴,111
【裁判日期】    980728
【裁判案由】    違反毒品危害防制條例
【裁判全文】
臺灣屏東地方法院刑事判決               98年度訴字第111號
公  訴  人  臺灣屏東地方法院檢察署檢察官
被      告  乙○○
                    另案於臺灣高雄女子監獄執行中
指定辯護人  本院公設辯護人甲○○
上列被告因違反毒品危害防制條例案件，經檢察官提起公訴（95
年度偵字第2487號）本院判決如下：
    主  文
本件乙○○部分免訴。
    理  由
一、公訴意旨略以：被告乙○○與丙○○（業經本院通緝中）共
    同基於意圖販賣第一級毒品海洛因之犯意聯絡，於民國95年
    4 月14日凌晨1 時多許，2 人一同前往高雄縣鳳山大坪頂某
    公園處，由丙○○單獨出資新臺幣（下同）1 萬元（含購買
    供己施用之甲基安非他命4 小包），向綽號「阿彬」成年男
    子購買第一級毒品海洛因半錢，並於同日7 、8 時許，在丙
    ○○位於屏東縣屏東市○○路650 巷19號住處，使用夾鏈袋
    、攪拌器及電子磅秤等物，分工將上開購得半錢之海洛因毒
    品，分裝成15小包（另1 小包則未檢出毒品成分），伺機販
    賣。丙○○並於分裝上開第一級毒品後，在上開住處內，將
    上開分裝後之一小包海洛因，無償交付予被告乙○○，欲供
    乙○○施用海洛因毒品使用，作為酬庸。嗣於同年4 月14日
    9 時30分許，為屏東憲兵隊人員在丙○○位於屏東縣屏東市
    ○○路650 巷19號住處搜索，在該住處三樓桌上扣得第一級
    毒品海洛因15小包及甲基安非他命4 小包、沾染第一級毒品
    海洛因及第二級毒品甲基安非他命成分之電子磅秤1 台、夾
    鏈袋7 包、吸食器1 具、注射針筒3 支、玻璃球1 個及殘渣
    袋10個，並由丙○○帶同至設於屏東市○○○街132 號之荷
    蘭村汽車旅館107 號房間內，扣到沾染第一級毒品海洛因成
    分之攪拌器1 台、第一級毒品海洛因1 包及另1 台沾染第一
    級毒品海洛因及第二級毒品甲基安非他命成分之電子磅秤，
    因認被告乙○○涉犯毒品危害防制條例第5 條之意圖販賣而
    持有第一級毒品之罪嫌等語。
二、按案件曾經判決確定者，應諭知免訴之判決，刑事訴訟法第
    302 條第1 款定有明文。此項規定關於實質上一罪或裁判上
    一罪，均有其適用；又吸收犯之高度行為吸收低度行為，重
    行為吸收輕行為，實害行為吸收危險行為等關係，皆為實質
    上之一罪。次按事實之認定，應憑證據，如未能發現相當證
    據，或證據不足以證明，自不能以推測或擬制之方法，為裁
    判基礎；且認定不利於被告之事實須依積極證據，苟積極證
    據不足為不利於被告事實之認定時，即應為有利於被告之認
    定（最高法院40年臺上字第86號、30年臺上字第816 號判例
    參照）。再按毒品危害防制條例第5 條第2 項之意圖販賣而
    持有第二級毒品罪，係指以非營利之目的而販入或因其他原
    因而持有毒品，其後始起意出售所持有之毒品以營利，且迄
    未著手賣出者而言。所謂意圖，乃犯罪構成之主觀違法要素
    ，亦屬犯罪之成立要件；行為人是否具有販賣之意圖而持有
    毒品，須以嚴格之證據證明之，亦即必須有相當之客觀事實
    ，足以表徵其主觀意念之遂行性及確實性，始足當之。此之
    意圖販賣而持有第二級毒品罪，與同條例第11條第2 項之持
    有第二級毒品罪，皆屬初始非以營利為目的而持有第二級毒
    品，為其基本犯罪事實；前者之罪乃後罪之特別規定，係以
    有販賣之意圖而持有為其加重處罰之條件，均為法律規定應
    予評價處罰者，即令法律上之規範評價輕重容有不同，於訴
    訟法上仍不失為同一性之犯罪事實，故起訴之基本事實如為
    持有第二級毒品之犯行，法院認定之事實又未軼出上開範圍
    ，自應就其持有第二級毒品之犯行予以審理，併有同一行為
    禁止為重覆刑罰評價之適用（最高法院96年臺上第1772號判
    決參照）。
三、公訴意旨認被告乙○○與丙○○涉有共同意圖販賣而持有第
    二級毒品甲基安非他命犯行，無非係以被告坦承持有前揭毒
    品，共同被告丙○○於警詢、偵訊供述、證人陳重仁於偵查
    中之證述、代號與真實姓名對照表及濫用藥物尿液檢體監管
    記錄、毒品初步檢驗報告單、扣得第一級毒品海洛因15小包
    （合計淨重1.12公克，空包裝總重4.24公克，純度34.55%，
    純質淨重0.39公克）及甲基安非他命4 小包（共毛重1.64公
    克）、沾染第一級毒品海洛因及第二級毒品甲基安非他命成
    分之電子磅秤1 台、夾鏈袋7 包、吸食器1 具、注射針筒3
    支、玻璃球1 個及殘渣袋10個、沾染第一級毒品海洛因成分
    之攪拌器1 台、第一級毒品海洛因1 包（含微量第一級第六
    項毒品海洛因成分，淨重81.63 公克，空包裝重5.56公克，
    ，純度以0.5%計，純質淨重0.41公克）、及另1 台沾染第一
    級毒品海洛因及第二級毒品甲基安非他命成分之電子磅秤、
    憲兵司令部刑事鑑識中心（95）安鑑字第00664 號鑑驗通知
    書及（95）安鑑字第01871 號鑑驗通知書、法務部調查局調
    科壹字第240004163 號鑑定通知書及調科壹字第240004 164
    號鑑定通知書、0000000000與0000000000號行動電話用戶申
    請人基本資料及通聯記錄各1 份、電子列印地圖3 份、遠傳
    電信股份有限公司00000000007 號函檢送之CELL地址及位置
    圖、數位列印照片11張等為主要論據。
四、訊據被告乙○○固不否認於共同被告丙○○廣東路住處扣得
    知第一級毒品海洛因為其所有，惟堅詞否認有何意圖販賣而
    持有第一級毒品海洛因之犯行，辯稱：毒品係與丙○○合資
    購買，再按出資比例供伊2 人施用等語；被告乙○○之指定
    辯護人之辯護意旨則謂：被告乙○○前於95年因施用第一級
    毒品海洛因案件業於本院以97年度訴緝字第25號判決中認定
    扣案之第一級毒品海洛因15包、殘留有第一級毒品海洛因之
    針筒2 支、注射針筒1 支及夾鍊袋10個等均係被告乙○○施
    用毒品所用之物，並認被告持手上開扣案之海洛因毒品之低
    度行為係施用毒品高度行為所吸收，而判決有期徒刑1 年6
    月確定，是以本件應為前揭判決既判力之範圍所及，應諭知
    免訴判決等語。
五、經查：
（一）被告乙○○為警於共同被告丙○○住處屏東縣市○○路65
      0 巷19號查獲時，固扣得其與丙○○共同持有之白色粉末
      15包，經送請法務部調查局鑑定結果，係含第一級毒品海
      洛因成分，合計淨重1.12公克（空包裝總重4.24公克），
      純度34.55%，純質淨重0.39公克，有法務部調查局95年6
      月2 日調科壹字第240004164 號鑑定通知書1 紙在卷可稽
      （見95年度偵字第2488號卷〈下稱C 卷〉第22頁），其數
      量非鉅，稽之被告乙○○自94年間起即有多次施用第一級
      毒品海洛因之前科，有臺灣高等法院被告前案紀錄表1 份
      在卷可佐，且其該次為警查獲後，採尿送驗結果，確呈嗎
      啡陽性反應，有憲兵司令部95年4 月24日所出具之（95）
      安鑑字第00664 號鑑驗通知書及代號與真實姓名對照表（
      憲A9511 號）及濫用尿液檢體監管紀錄表各1 份在卷足稽
      （見C 卷第15頁，憲育字第0950000127號卷〈下稱B 卷〉
      第17至18頁），其顯有長期施用毒品海洛因之習性，則被
      告所辯扣案之海洛因係供其施用，即非全然無稽。
（二）又被告乙○○供稱每次施用海洛因係以將微量海洛因摻水
      置於注射針筒內注射血管的方式為之，每天約施用1 至2
      次，每次份量約500 元等語（見B 卷第4 頁）。而共同被
      告丙○○於警詢時亦供述：扣案之毒品15小包，係伊與乙
      ○○合買，因伊自95年2 月初開始使用海洛因，一天約施
      用3 次，一次2 小包，每天施用量約價值3000元，因為需
      要量大，一次買多一點比較便宜等語（見憲育字第095000
      0126號卷〈下稱A 卷〉4 至6 頁、C 卷第6 頁）；佐以共
      同被告丙○○自81年起即有麻藥、肅清煙毒條例及毒品前
      科，是其上開供述，應屬非虛。再參之海洛因一般使用量
      為每4 小時施用5 至10毫克（係指純質），成癮者1 天使
      用量甚至可高達200 毫克，推估之最低致死劑量為200 毫
      克（即0.2 公克），若單次使用超過該劑量，即有致命的
      可能，惟久用成癮者會產生耐藥性，其程度依個人體質、
      使用頻率與接觸時間之長短等因素而異，可使其致死劑量
      增至數倍或10倍以上，此經行政院衛生署管制藥品管理局
      以93年12月22日管宣字第0930012251號函述綦詳。本件被
      告乙○○自94年起即有施用海洛因之惡習，曾於94 年11
      月20日入觀察勒戒所，嗣於94年12月19日出所，復於95年
      2 月25日又因施用第一級毒品海洛因犯行，為警查獲等情
      ，有臺灣高等法院被告前案紀錄表及本院97年訴緝字第25
      號判決書影本存卷可參，其既有長期施用海洛因行為，依
      前述函文所示，其對於毒品之耐藥性已較一般人為高；且
      依上開函文得知，被告乙○○為長期施用毒品成癮者，其
      耐藥性超過一般人使用劑量10數倍，並非無可能，本件查
      扣被告乙○○等2 人共同合購之15包海洛因合計純質淨重
      0. 39 公克，僅約上開學理上致死劑量之2 倍，平均分配
      與被告乙○○與共同被告丙○○施用，則依2 人上開供稱
      施用之頻率（即被告乙○○一天用量需2 至4 小包、共同
      被告丙○○一天用量需6 小包），則被告乙○○陳稱其因
      需求量大，故與共同被告丙○○合資購入上開扣得之第一
      級毒品海洛因一情，難認與事理有違。
（三）另警方雖於荷蘭村汽車旅館所查扣之白色粉末1 包（淨重
      81.63 公克、空包裝中5.56，純度以百分之0.5 計，純質
      淨重0.41公克）、攪拌器等物品，然被告乙○○自始即否
      認該房間為其所租用，扣案之上開物品亦非其所有；又共
      同被告丙○○雖曾於偵訊中供稱攪拌器為乙○○所有，又
      改口稱應係伊所有，且亦承認該汽車旅館107 號房間係伊
      所承租使用，是該房間是否為被告乙○○所租用以非無疑
      ，自不得因被告乙○○曾經前往該房間，而逕認房間內所
      搜索之物品為其所有。再者，證人陳重仁偵訊中證述：當
      日先去荷蘭村汽車旅館勘查地形，當時冷氣開著，但人不
      在裡面，店員說丙○○已經出去了，同年4 月14日9 時30
      分許，針對丙○○廣東路住處搜索時，丙○○在該處休息
      ，並在廣東路住處扣得海洛因16包、安非他命4 包及殘渣
      袋10個... ，經由丙○○同意到荷蘭村汽車旅館107 號房
      內搜索扣到1 包白色粉末及攪拌器，... 等語，綜觀上開
      證人陳重仁之證述，僅係本件如何查獲及扣獲物品之經過
      ，尚難認被告乙○○有何意圖販賣而持有第一級毒品之犯
      嫌。末查，卷附之手機門號0000000000、0000000000號行
      動電話之用戶申請人基本資料、通聯記錄、電子列印地圖
      遠傳電信股份有限公司00000000007 號函檢送之CELL地址
      及位置圖等，僅足以證明共同被告丙○○至大坪頂之時間
      為95年4 月14日凌晨1 時多許，甚或被告乙○○與其共同
      前往大坪頂購買毒品一情，尚難據此逕認被告乙○○有何
      意圖販賣而持有毒品之犯行。
（四）再者，所謂意圖販賣而持有第一級、第二級毒品者，係指
      被告購入第一級、第二級毒品之初，並非意在販賣，而係
      購入持有後始起意販賣而尚未販出者言。苟被告以營利為
      目的將第二級毒品購入，縱未販出，亦應論以販賣既遂罪
      ，而非販賣未遂或意圖販賣而持有，此觀諸最高法院所著
      25年非字第123 號判例意旨即明。而「意圖販賣」是該項
      持有第一級毒品之加重要件，為犯罪構成要件之一部分，
      自亦應憑積極及嚴格證據認定之，始符合罪刑法定主義之
      本旨，已如前述，然稽之全案卷證，無從認定被告乙○○
      係欲以多少價錢售出，而從中獲有多少差額之利益，亦未
      見足以認定被告如何有營利之意圖、如何販入、計劃如何
      出售牟利之積極證據。況扣案檢驗出含有毒品成分之15包
      海洛因，每包大小、重量不等，且未標示重量及價格，難
      認被告乙○○有持以販賣之意圖。是依公訴意旨所舉證據
      ，徒憑被告乙○○持有海洛因之客觀事實，即認定被告乙
      ○○有意圖販賣而持有毒品，尚屬無據。綜上所述，被告
      乙○○既有長期施用海洛因之行為，以其施用次數之多，
      用量之大，扣案海洛因之數量又未逾其個人合理施用之範
      圍，其辯稱扣案海洛因係與共同被告丙○○合資購買供自
      己施用一節，應可採信。從而，公訴人所提證據，不足為
      被告以非營利之目的而販入而持有毒品後，起意出售毒品
      以營利之認定，所指出證明之方法，亦無從說服本院形成
      被告有罪之心證，此外復查無其他積極證據足認被告有何
      意圖販賣而持有第一級毒品之犯行，即應為被告有利之認
      定。
六、本件公訴人起訴被告之罪名雖係毒品危害防制條例第5 條第
    1 項之意圖販賣而持有第一級毒品罪，惟此部分尚不能認定
    被告犯罪，業如前述，而意圖販賣而持有毒品罪，與同條例
    第11條第1 項之持有第1 級毒品罪，皆以持有第一級毒品為
    其基本犯罪事實，僅前者之罪係以有販賣之意圖而持有為其
    加重處罰之條件，故縱認被告乙○○並非意圖販賣而持有第
    一級毒品，但其持有第一級毒品之行為既經起訴，法院自應
    審理。經查：被告乙○○於95年4 月14日9 時35分許，於共
    同被告丙○○上開廣東路住處為警查獲時與共同被告丙○○
    所持有之毒品，經鑑驗結果，確有第一級毒品海洛因成分，
    已如前述，且為被告乙○○所是認，被告乙○○持有第一級
    毒品之行為固堪認定。經查：被告乙○○於警詢、偵訊時自
    承確實有於查獲當日凌晨3 時許在丙○○之廣東路施用第一
    級毒品海洛因，且平日亦有施用海洛因之慣行等語（見B 卷
    第4 至6 頁，95年度偵字第2487卷第6 頁），且被告乙○○
    為警查獲後所排放之尿液經採樣送驗，以酵素免疫分析法初
    步檢驗及氣相層析質譜儀法確認檢驗結果，於嗎啡、可待因
    、安非他命吉甲基安非他命均呈陽性反應，有代號與真實姓
    名對照表、濫用藥物尿液檢體監管紀錄表及憲兵司令部刑事
    鑑識中心95年4 月24日（95）安鑑字第00664 號鑑定通知書
    （見B 卷第17至18頁、C 卷第15頁）各1 紙可據，是被告乙
    ○○上開犯行業經臺灣屏東地方法院檢察署檢察官以95年度
    毒偵字第586 號、95年度毒偵字第959 號及95年度毒偵字第
    1639號犯行提起公訴及移送併辦，且由本院以97年度訴緝字
    第25號判決被告連續施用第一級毒品部分處有期徒刑1 年6
    月，扣案之第一級毒品海洛因15包（驗餘淨重總計1.12公克
    ，空包裝袋總計4.24公克）、殘留有第一級毒品海洛因之針
    筒2 支及夾鍊袋10個均沒收銷燬，扣案之針筒1 支沒收；施
    用第二級毒品部分處有期徒刑1 年，扣案之殘留有第二級毒
    品甲基安非他命之玻璃球1 個沒收銷燬。定應執行刑為有期
    徒刑2 年4 月。被告乙○○不服上開判決提起上訴後，由臺
    灣高等法院高雄分院以97年度上訴字第1422號判決駁回上訴
    而確定。前開判決認定被告持有前揭第一級毒品復進而施用
    ，持有毒品之低度行為，即為施用毒品之高度行為所吸收，
    故不另論罪一事，有臺灣高等法院被告前案紀錄表1 份附卷
    可佐，並經本院調閱97年度訴緝字第25號判決書核閱無誤，
    是本件起訴被告乙○○持有毒品之犯行既與施用毒品部分有
    實質上一罪關係，為該確定判決既判力效力所及，揆諸首揭
    法律規定，即應為免訴之諭知。
據上論斷，應依刑事訴訟法第302 條第1 款，判決如主文。
本案經檢察官潘國威到庭執行職務。
中    華    民    國    98    年    7     月    28    日
                  刑事第三庭  審判長  法  官  吳永宋
                                      法  官  李珮妤
                                      法  官  陳怡先
以上正本證明與原本無異。
如不服本判決應於收受判決後10日內向本院提出上訴書狀，並應
敘述具體理由；其未敘述上訴理由者，應於上訴期間屆滿後20日
內向本院補提理由書（均須按他造當事人之人數附繕本）「切勿
逕送上級法院」。
中    華    民    國    98    年    7     月    28    日
                                      書記官  鍾小屏


司法院資訊處製作；財團法人民間司法改革基金會備份。
